臺灣高雄地方法院刑事判決　　　　　 100年度審訴字第2079號
公　訴　人　臺灣高雄地方法院檢察署檢察官
被　　　告　黃正忠
輔　佐　人　黃劉見招
指定辯護人　本院公設辯護人黃秋葉
上列被告因搶奪等案件，經檢察官提起公訴（100 年度偵緝字第
573號、第574號），嗣本院訊問被告後，因被告就其被訴事實為
有罪之陳述，經詢問被告及檢察官之意見後，合議庭裁定由受命
法官依簡式審判程序獨任審理，並判決如下：
    主  文
黃正忠犯搶奪罪，共貳罪，均累犯，各處有期徒刑柒月。應執行
有期徒刑壹年。並應於刑之執行前，令入相當處所，施以監護貳
年。
    事  實
一、黃正忠前於民國95年間因竊盜、詐欺等案件，經本院以95年
    度簡字第4510號判決，各判處有期徒刑3 月、4 月，定應執
    行刑5 月確定，於96年4 月3 日入監執行，嗣經減刑後定應
    執行刑2 月又15日後，於96年7 月16日執行完畢。仍不知悔
    改，基於意圖為自己不法所有之搶奪犯意，分別為下列行為
    ：(一)於99年10月5 日上午9 時50分許，騎乘其所有車牌號碼
    815-CCP 號普通重型機車（下稱系爭機車），行至高雄市鳳
    山區○○○路與中山路口時，趁被害人陳玉齡騎乘機車停等
    紅燈之際，搶奪被害人陳玉齡所有懸掛於脖子上之金項鍊1
    條，含玉珮1 塊，價值約新臺幣（下同）20,000元，得手後
    離去。(二)復於同日上午10時33分許，騎乘系爭機車，沿高雄
    市○鎮區○○路方向騎乘，行至與武慶一路之交叉口時，趁
    被害人黃熙林不注意之際，搶奪被害人黃熙林所有懸掛於脖
    子上之金項鍊1 條，價值約20,000元，得手後離去。
二、嗣經警方循線查獲，調閱路口監視器畫面，而悉上情。又黃
    正忠之母親劉見招因於黃正忠之口袋內尋得贓物（即金項鍊
    1 條），旋於同日下午19時27分許，攜同黃正忠至警局投案
    （不構成自首）。
三、案經陳玉齡、黃熙林訴由高雄市政府警察局林園分局、前鎮
    分局移送偵辦臺灣高雄地方法院檢察署檢察官偵查起訴。
    理  由
一、本件被告黃正忠所犯均係死刑、無期徒刑、最輕本刑為3年
    以上有期徒刑以外之罪，其於準備程序中就被訴事實為有罪
    之陳述，經法官告知簡式審判程序之旨，並聽取公訴人及被
    告之意見後，本院認為尚無不得或不宜進行簡式審判程序之
    情形，爰依刑事訴訟法第273條之1第1項規定，裁定進行簡
    式審判程序。又簡式審判程序之證據調查，依刑事訴訟法第
    273條之2規定，不受同法第159條第1項審判外陳述排除之限
    制，再被告、檢察官對於卷內之各項證據亦均同意有證據能
    力（本院卷第32頁背面、第33頁），故卷內所列之各項證據
    ，自得作為證據，先予敘明。
二、前揭事實，業據被告黃正忠於警詢、偵訊及本院審理中坦承
    不諱，核與證人陳玉齡、黃熙林於警詢、偵訊中所指訴之情
    節相符，復有高雄縣政府警察局林園分局扣押筆錄、扣押物
    品目錄表（警一卷第8-11頁）、領據（警一卷第13頁）國軍
    高雄總醫院附設民眾診療服務處醫療費用明細收據（警一卷
    第19頁）、照片（警一卷第19頁）、車輛詳細資料報表（警
    一卷第23頁）、監視錄影器拍翻畫面（警二卷第8-9 頁）、
    國軍高雄總醫院附設民眾醫療服務處診斷證明書（偵一卷第
    35頁）、高雄市立凱旋醫院99年10月21日高市凱醫成字第
    0990007208號函附之病歷（偵一卷第39-143頁）、國軍高雄
    總醫院99年10月20日醫雄企管字第0990006007號函附之病歷
    （偵一卷第145-182 頁）、高雄市立凱旋醫院100 年1 月26
    日高市凱醫成字第1000000841號函（偵一卷第199 頁）、高
    雄市立凱旋醫院100 年6 月22日高市凱醫成字第1000005125
    號函、高雄市立凱旋醫院精神鑑定書（偵三卷第29-33 頁）
    、Google地圖（偵三卷第35頁）在卷可佐。綜上所述，被告
    上開任意性之自白既有前揭證據可佐，核與事實相符，自得
    採為論罪科刑之依據，是本案事證已臻明確，被告犯行洵堪
    認定，應予依法論科。
三、按對於未發覺之罪自首而受裁判者，得減輕其刑。但有特別
    規定者，依其規定，刑法第62條定有明文；刑法第62條所謂
    自首，祇以犯人在犯罪未發覺之前，向該管公務員申告犯罪
    事實，而受裁判為已足（最高法院70年度台上字第6819號判
    決）；此所謂之發覺，不以有偵查犯罪職權之機關或人員確
    知其人犯罪無誤為必要，祗須有確切之根據得為合理之可疑
    ，即足當之（最高法院84年度台上字第4722 號 判決）。經
    查，本件係被告母親劉見招帶被告前往警局投案前，關於本
    件被告犯案時所騎乘之機車及逃逸過程，業經高雄市○鎮區
    ○○路92號前監視器錄得，並經高雄市前鎮○○○○路派出
    所員警調閱該監視器畫面而認為被告涉有重嫌，因而前往被
    告住所查緝，然因被告不在家，事後才由被告之母親劉見招
    帶同被告前往警局投案等情，有監視器錄翻拍照、瑞隆路派
    出所員警出具之偵查報告一紙在卷可稽（警二卷第1 頁、第
    8-9 頁），是以，本件警方於被告前往警局投案之前，業已
    依據監視錄影畫面而有確切之根據而合理的懷疑被告涉嫌本
    案，故被告並非在犯罪未發覺之前，向該管公務員申告犯罪
    事實，而受裁判，應並不符合自首之要件，且被告、辯護人
    及檢察官對此均無意見（本院卷第25頁背面），故本件即無
    自首規定之適用，附此敘明。
四、核被告就犯罪事實欄(一)、(二)所為2 次犯行，均係犯同法第
    325 條第1 項之搶奪罪。又被告所犯上開2 罪，時間有異，
    行為互殊，地點不同，又侵害不同之法益，顯係出於不同之
    犯意而為之，自應個別評價而予分論併罰，較為合理；檢察
    官起訴書及論告書均認被告係基於單一之犯意而為之，應係
    接續犯之包括一罪（檢察官起訴書及論告書誤載為「裁判上
    一罪」），尚有未洽，附此敘明。又被告有犯罪事實欄所載
    之犯罪前科及執行情形，有臺灣高等法院被告前案紀錄表1
    份在卷可查，其於上開有期徒刑執行完畢後5 年內，故意再
    犯本件有期徒刑以上之罪，為累犯，應依刑法第47條第1 項
    之規定加重其刑。另經本院囑託高雄市立凱旋醫院鑑定結果
    ，被告患有精神分裂症之精神障礙，受病程影響容易使用錯
    誤方式處理問題，其程度對於其辨識行為違法或依其辨識而
    行為之能力有所減低等情，此有高雄市立凱旋醫院100 年6
    月22日高市凱醫成字第1000005125號函、高雄市立凱旋醫院
    精神鑑定書各1 份在卷可參（見偵三卷第第29、30-33 頁）
    ，爰依刑法第19條第2 項規定減輕其刑，並依刑法第71條第
    1 項規定，先加後減之。審酌被告正值青壯，竟不思以正當
    途徑賺取錢財，貪圖不勞而獲，恣意以飛車搶奪之方式攫取
    他人財物，又前有多次竊盜、搶奪等前科，有臺灣高等法院
    被告前案紀錄表1 份在卷可參，今又再犯本件，足見其並未
    悔改，復未能因此心生警惕，況本件被告以飛車搶奪方式當
    街搶奪被害人財物，其行為嚴重破壞社會治安，並影響被害
    人財產及人身安全甚鉅，且迄今未賠償被害人或與被害人達
    成和解，故被告雖坦承犯行，惟本件所科刑度，仍不宜過輕
    ，期能使罪責相符，罰當其罪，並令被告心生警惕，達犯罪
    防制之目的。本院綜合上情，復審酌其犯罪動機、目的、手
    段等一切情狀，爰量處如主文所示之刑，並定其應執行之刑
    ，以示懲儆。
五、另按有刑法第19條第2 項及第20條之原因，其情狀足認有再
    犯或有危害公共安全之虞時，於刑之執行完畢或赦免後，令
    入相當處所，施以監護，但必要時，得於刑之執行前為之；
    前2 項之期間為5 年以下，但執行中認無繼續執行之必要者
    ，法院得免其處分之執行，刑法第87條第2 項、第3 項分別
    定有明文。經查，本件被告因有刑法第19條第2 項之原因而
    予減輕其刑，已如前述。又依前開高雄市立凱旋醫院進行精
    神鑑定之建議，認被告仍應持續治療並規則就醫，因受精神
    障礙影響應接受監護處分治療，給予疾病衛教增強其病識感
    ，使其可規則接受治療，以減少日後再犯之機會，此有上開
    精神鑑定書附卷可參（見偵三卷第第29、30-33 頁），而被
    告前於民國95年間、98年間，均曾因竊盜、搶奪案件，經法
    院判處徒刑在案（本院95年度簡字第4510號、99年度訴字第
    95號），此有臺灣高等法院被告前案紀錄表及上開判決書各
    1 份在卷可按，本件又於短時間內接連犯下2 件搶奪案件，
    足認被告確有再犯及危害公共安全之虞，是為預防被告不再
    因其精神上疾病之影響而有危害一己與他人甚至公共安全之
    虞，並為使其接受持續之治療及規則就醫，以期避免被告精
    神疾病之惡化，及其行為對於他人及社會造成難以預料之危
    害，爰依刑法第87條第2 項、第3 項宣告如主文所示之保安
    處分之諭知，併予敘明。
據上論斷，應依刑事訴訟法第273條之1第1項、第299條第1項前
段，刑法第325 條第1 項、第19條第2 項、第47條第1 項、第71
條第1 項、第51條第5 款、第87條第2 項、第3 項前段，判決如
主文。
本案經檢察官王清海到庭執行職務。
中    華    民    國     100     年    9    月   9   日
                  刑事第十庭     法  官  張  震
以上正本證明與原本無異。
如不服本判決應於收受判決後10日內向本院提出上訴書狀，並應
敘述具體理由。其未敘述上訴理由者，應於上訴期間屆滿後20日
內向本院補提理由書(均須按他造當事人之人數附繕本)「切勿逕
送上級法院」。
中    華    民    國     100     年    9    月   9   日
                                 書記官  邱家銘
附錄本判決論罪科刑之法條：
中華民國刑法第325條
意圖為自己或第三人不法之所有，而搶奪他人之動產者，處6月
以上5年以下有期徒刑。
因而致人於死者，處無期徒刑或7年以上有期徒刑，致重傷者，
處3年以上10年以下有期徒刑。
第1項之未遂犯罰之。